臺灣嘉義地方法院刑事裁定　　　　　　 100年度聲字第1069號
聲　請人即
選任辯護人　陳國瑞律師
被　　　告　黃進國
上列聲請人因被告涉犯公共危險等案件，聲請停止羈押，本院裁
定如下：
    主  文
聲請駁回。
    理  由
一、本件聲請意旨略以：本件雖為重罪，但依大法官會議解釋，
    仍應有羈押之必要，惟查被告黃進國並無逃亡之虞，且所有
    人證已做完筆錄，至於黃復國已證稱，是事後到現場沒有看
    到過程，因此被告無串供之必要，且被告之前沒有放火前科
    ，故無預防性羈押之必要，本案雖係5 年以上之重罪羈押，
    惟因本件所有之物證均已扣押於臺灣嘉義地方法院檢察署，
    無偽造、變造證務之虞，且證人均已做證明確，復無證據佐
    證被告有逃亡之虞，自難謂被告有何逃亡之虞，本件無羈押
    之必要，請裁定停止羈押，迅予釋放被告，以保人權等語。
二、查被告前經本院訊問後，否認涉犯毀損、公然侮辱及放火燒
    燬現有人使用之住宅未遂罪，但依卷內相關證據及證人證詞
    ，其涉犯刑法第309 條第1 項公然侮辱罪、第354 條毀損罪
    及第173 條第3 項、第1 項放火燒燬現有人使用住宅未遂罪
    嫌疑重大，就所涉放火燒燬現有人使用住宅未遂罪部分，所
    犯為最輕本刑5 年以上有期徒刑之罪，被告又矢口否認犯罪
    ，顯無面對裁判及執行之意，有相當理由可認為如未予羈押
    ，被告可能逃避審判與執行，非予羈押，顯難進行審判與執
    行，有羈押之必要，依刑事訴訟法第101 條第1 項第3 款規
    定，自100 年8 月16日起裁定應予執行羈押3 月。
三、又司法院大法官會議釋字第665 號解釋，並非直接宣告刑事
    訴訟法第101 條第1 項第3 款之規定違憲。至就刑事訴訟法
    第101 條第1 項第3 款規定之合憲解釋，究應如何限縮？由
    該號解釋之解釋理由書中明載：「刑事訴訟法第101  條第1
    項第3 款規定之羈押，係因被告所犯為死刑、無期徒刑或最
    輕本刑為5 年以上有期徒刑之罪者，其可預期判決之刑度既
    重，該被告為規避刑罰之執行而妨礙追訴、審判程序進行之
    可能性增加，國家刑罰權有難以實現之危險，該規定旨在確
    保訴訟程序順利進行，使國家刑罰權得以實現，以維持重大
    之社會秩序及增進重大之公共利益，其目的洵屬正當。又基
    於憲法保障人民身體自由之意旨，被告犯上開條款之罪嫌疑
    重大者，仍應有相當理由認為其有逃亡、湮滅、偽造、變造
    證據或勾串共犯或證人等之虞，法院斟酌命該被告具保、責
    付或限制住居等侵害較小之手段，均不足以確保追訴、審判
    或執行程序之順利進行，始符合該條款規定，非予羈押，顯
    難進行追訴、審判或執行之要件，此際羈押乃為維持刑事司
    法權有效行使之最後必要手段，於此範圍內，尚未逾越憲法
    第23條規定之比例原則，符合本院釋字第392 號、第653 號
    、第654 號解釋意旨，與憲法第8 條保障人民身體自由及第
    16條保障人民訴訟權之意旨，尚無違背。」等語可知，上開
    大法官會議解釋並非單純宣告刑事訴訟法第101 條第1 項第
    3 款之重罪羈押原因係屬違憲，而係要求附加考量被告除犯
    重罪外，是否有「相當理由」認為其有逃亡、湮滅、偽造、
    變造證據或勾串共犯或證人等之虞。而所謂之「相當理由」
    ，係指重罪羈押之發動，被告如何併存有逃亡或滅證之虞，
    於判斷具體個案之情況，應有「合理之依據」，不得出以揣
    測；與第1 、2 款之所定，僅止程度判斷上之差異（說服法
    院之程度），並非本質有何不同，而在整體評價上，針對所
    有不利於被告之情狀，舉凡得以任何方式之調查，本乎刑事
    科學之經驗為綜合判斷，而足以使具有一般社會通念之人多
    數認為具有相當高蓋然性之可信度者即可。其門檻固毋須達
    於足認確已存在之程度，但仍應高於「合理之懷疑」。倘該
    等情狀事實已被評價為達到第1 款或第2 款羈押原因之門檻
    ，除已滿足第3 款重罪羈押之限縮條件，並為羈押原因之競
    合。風聞傳說固無足論；傳聞證據或傳聞供述，被告之品格
    證據與其所有之個人關係，其來有自之情資線報，甚至經查
    證有其可靠性之匿名檢舉以及其他可得之訊息資料，則均可
    供為判斷審酌是否具有相當理由之依據（最高法院98年度臺
    抗字第691 號裁定意旨參照）。況依法條之體系解釋，該等
    附加考量與單純考量同條第1 項第1 款、第2 款之羈押原因
    仍有程度之不同應予區別，否則不啻等同於廢除同條第1項
    第3 款之羈押原因。基此，伴同重罪羈押予以考量之逃亡之
    虞，與單純成為羈押原因之逃亡之虞其強度應有差異，亦即
    伴同重罪羈押考量之逃亡之虞其理由強度可能未必足夠成為
    單獨之羈押原因，然得以與重罪羈押之羈押原因互佐。
四、再者，被告於本院準備程序進行時，雖改口坦承涉犯公然侮
    辱及毀損犯行，但仍矢口否認所涉放火燒燬現有人使用住宅
    未遂罪之犯行，然被告載運瓦斯桶至告訴人龔育嫻住處，並
    打開瓦斯桶開關閥門，欲以打火機點燃瓦斯，幸經證人鍾明
    輝制止，始未釀成大禍等情，亦據證人龔育嫻、鍾明輝證述
    在卷，並有現場監視錄影光碟及相關證據可證，犯罪嫌疑重
    大，所犯放火罪為最輕本刑5 年以上有期徒刑之重罪，被告
    對於所犯放火罪之法定本刑亦知之甚詳，才矢否否認犯罪，
    被告在前開各項犯行經本院審認結果，若均判決有罪，刑度
    亦不輕，因刑罰制裁嚴厲，逃亡之誘因也隨之增加，有相當
    理由認為被告有逃亡之虞，若命被告具保、責付或限制住居
    等侵害較小之手段，均不足以確保審判之順利進行，仍有繼
    續羈押被告之必要，再參酌被告所放火未遂犯行，危害社會
    治安甚鉅，且對公共安全及他人生命財產造成極大危險性，
    權衡國家刑事司法權之有效行使、社會秩序及公共利益、被
    告人身自由之私益及防禦權受限制之程度，認對被告維持羈
    押處分尚屬適當、必要，合乎比例原則，並無違前開大法官
    會議解釋意旨（最高法院98年度臺抗字第668 號裁定意旨參
    照），因本件本院係以被告有刑事訴訟法第101 條第1 項第
    3 款之事由羈押被告，證人是否訊問完畢，證據是否已經扣
    押對於羈押與否之審酌，並非重要事項，縱使於審理後已訊
    問證人完畢，亦無法因此排除被告有因涉犯重罪逃避刑罰制
    裁之疑慮，是聲請意旨以此為由，指被告已無羈押之必要，
    尚有未洽。綜上，本院認為羈押之原因及必要性均尚未消滅
    ，所請停止羈押，均難准許，應予駁回。
四、依刑事訴訟法第220條，裁定如主文。
中    華    民    國   100    年    9     月    15    日
                  刑事第三庭    審判長法  官  陳仁智
                                      法  官  鄭雅文
                                      法  官  李秋瑩
以上正本證明與原本無異。
如不服本裁定，應於送達後5 日內，向本院提出抗告狀（應附繕
本）。
中    華    民    國   100    年    9     月    15    日
                                      書記官  劉英芬